【裁判字號】    89,訴,320
【裁判日期】    890831
【裁判案由】    偽造有價證券
【裁判全文】
臺灣屏東地方法院刑事判決                          八十九年度訴字第三二號
    公  訴  人  臺灣屏東地方法院檢察署檢察官
    被      告  甲○○
    選任辯護人  黃祖裕
右列被告因偽造有價證券案件，經檢察官提起公訴（八十九年度偵字第一二四號），
本院判決如左：
    主  文
甲○○意圖供行使之用，而變造有價證券，處有期徒刑壹年陸月，緩刑參年。
變造之蔡斌森為發票人；發票日為民國八十二年一月十四日；面額為新台幣壹佰萬元
之本票壹紙沒收。
    事  實
一、甲○○前於民國八十二年一月十四日貸款新台幣一百萬元予蔡斌森（蔡斌森已於
    八十五年十一月十八日亡故，債權債務由其妻丙○○○繼承），而由蔡斌森開立
    發票人為溫洲產業股份有限公司；面額分別為四十萬元、三十萬元、三十萬元；
    發票日均為八十二年一月二十八日之華僑銀行新興分行之支票三紙交由乙○○轉
    交甲○○收執。惟甲○○復要求蔡斌森另行開立本票以為擔保，故蔡斌森遂又於
    同日指示其妻丙○○○開立票號一九七七六五，發票日為八十二年一月十四日，
    到期日為八十二年一月二十八日，面額一百萬元，發票人為蔡斌森之本票乙紙，
    交甲○○收執。嗣後甲○○所持有之前開支票三紙均獲全部兌現，即蔡斌森已依
    約清償前開借款一百萬元予甲○○，惟甲○○卻以蔡斌森尚有欠款為由而未將上
    揭本票返還。然於八十五年九月前某日，甲○○發覺上開本票已逾三年之票據時
    效，詎意圖供行使之用，在上開本票之到期日欄月份處添加一劃，將原來之到期
    日「年１月日」變造為「年月日」，並於八十五年九月十七日將之提
    出向本院聲請本票強制執行裁定獲准。
二、案經被害人丙○○○訴由台灣屏東地方法院檢察署檢察官偵查起訴。
        理  由
一、訊據被告固坦承有收受上開本票一紙，並持往法院聲請本票強制執行等情不諱，
    惟矢口否認有何變造有價證券之犯行，辯稱：上開本票係蔡斌森於八十二年十一
    月二十八日向伊借款時，自行將該本票之原到期日塗改為八十二年十一月二十八
    後交付予伊調錢云云。經查：
    (一)八十二年一月十四日，蔡斌森向被告借款一百萬元，並簽發前開支票三紙予被
      告，及上開本票係另應被告之要求於同日所簽發之保證票等情，業據告訴人指
      述明確，核與被告於本院審理中供稱伊於八十二年一月十四日借款一百萬元予
      蔡斌森時，蔡斌森有給伊三張支票及一張本票做擔保等語（本院八十九年六月
      二十一日訊問筆錄）相符，復參酌票載日期、金額及本票保證支票之民間習慣
      等情，堪認上開本票確係前揭支票之保證票無訛。
    (二)又上開三張支票嗣經被告存入其妻林鳳珠設於泛亞銀行高雄分行Ｓ─六四九一
      號帳戶，並獲如期兌現等情，則有告訴人丙○○○提出之兌現本金利息之支票
      明細表一紙在卷可憑，並為被告所不否認（本院八十九年七月二十六日訊問筆
      錄），是告訴人稱前開借款一百萬業經償還等情，亦堪信為真實。
    (三)嗣後被告以蔡斌森尚有其他欠款為由，並未將上揭本票交還予蔡斌森而繼續留
      用等情，雖為被告所否認，並以前開情詞為辯，然已經告訴人丙○○○指訴明
      確，且查「商業本票」簿冊於一般文具行均有販售，價格低廉，取得甚易，衡
      諸常情，應無債務人將回收本票塗改後重複使用之必要；況若果真重複使用回
      收本票，為便於計息，亦應連同發票日與到期日一併更改，而無僅更改到期日
      而不更改發票日，致加重債務人自身利息負擔之理；又被告既自陳蔡斌森因缺
      乏資金，而於八十二年十一月二十八日向伊借錢，則蔡斌森豈有簽發同日到期
      之本票，而自陷本票必不獲兌現之境地；復查被告既於偵查時供稱每次借錢予
      蔡斌森時，蔡斌森均開支票附帶本票保證（八十九年偵字第一二四號卷第二十
      五頁），則何獨於八十二年十一月二十八日並未開支票，卻僅簽發本票調現？
      是被告所辯實有違一般社會大眾之經驗法則，應屬事後卸責之詞，不足採信，
      而以告訴人所言較為可採。
    (四)至證人乙○○雖到庭證稱前開本票係蔡斌森向伊借錢時，蔡斌森所交付，且於
      蔡斌森還錢於伊後，伊有將本票交還予蔡斌森云云。惟八十二年一月十四日係
      甲○○借一百萬元予蔡斌森，並由蔡斌森簽發三張支票予甲○○，嗣該三張支
      票業經被告存入其妻林鳳珠設於泛亞銀行高雄分行Ｓ─六四九一號帳戶，已獲
      如期兌現乙節，業據被告坦承不諱，並有兌現本金利息之支票明細表一紙在卷
      可憑，已有如前述，是證人空言前開一百萬元之借貸關係係存在伊與蔡斌森之
      間，且前開本票於蔡斌森向伊清償債務後即交還予蔡斌森云云，即顯與事實不
      合，而無足採信。
    (五)末查，上開本票到期日欄之月份「」，其十位數字「１」及個位數字「１」
      ，經光譜影像比對儀檢視，字跡油墨反應並不相符；另本票到期日欄月份「
      」之十位數字「１」背面無複寫痕跡，與該本票其餘字跡之背面均有複寫痕跡
      亦不相符，是該十位數字「１」應係添加字跡乙節，有內政部警政署刑事警察
      局鑑字第五三二二九號鑑驗通知書一紙在卷足證，參以被告自陳從未將前開本
      票交給別人過等語（前開偵卷第三十頁背面），已足認前揭本票應係由被告塗
      改無疑。
    (六)此外，復有上開本票一紙，上述支票影本三紙，本院八十五年度票字第四六七
      ○號裁定一份附卷可憑，是本件事證已臻明確，被告犯行洵堪認定，應依法論
      科。
二、核被告所為係犯刑法第二百零一條第一項、第二項之罪，其變造有價證券後持以
    行使，其行使之輕罪行為，已為變造之重罪行為所吸收，不另論罪。惟查被告甲
    ○○所變造之本票數量僅有一張，且丙○○○確實尚欠甲○○六千萬五百萬元債
    務並未償還，有丙○○○及甲○○書立之協議書一紙及溫州公司提供屏東縣內埔
    鄉○○段八二五號等四十八筆土地及其上建物設定二億元之抵押權供擔保之他項
    權利證明書影本在卷足憑，由此足認被告乃係為圖一時索討債務方便而變造前揭
    已罹消滅時效之本票，惡性實非重大，且情堪憫恕，縱量處法定最低刑度，猶有
    情輕法重之嫌，應依刑法第五十九條規定酌量減輕其刑，使輕重得宜。茲審酌被
    告之犯罪動機、手段、品行、犯罪所生之危害及犯後態度等一切情狀，量處如主
    文所示之刑，以資懲儆。末查被告甲○○未曾受有期徒刑以上之宣告，有卷附台
    灣高等法院被告全國前案紀錄表及台灣屏東地方法院檢察署刑案資料查註紀錄表
    各一紙可參，其經此起訴審判，當已知所警惕，信無再犯之虞，故本院認其所宣
    告之刑以暫不執行為適當，併諭知緩刑參年，以啟自新。至變造之本票一紙，則
    應依刑法第二百零五條宣告沒收。
據上論斷，應依刑事訴訟法第二百九十九條第一項前段，刑法第二百零一條第一項、
第二項、第五十九條、第七十四條第一款、第二百零五條，罰金罰鍰提高標準條例第
一條前段，判決如主文。
本案經檢察官莊啟勝到庭執行職務。
中      華      民      國      八十九      年    八    月    三十一    日
                                      臺灣屏東地方法院刑事第一庭
                                          審判長法  官  潘正屏
                        法  官  夏金郎
                                                法  官  王以齊
右正本證明與原本無異。
對於本判決如有不服應於收受送達後十日內向本院提出上訴書狀上訴於台灣高等法院
高雄分院並按他造當事人之人數附具繕本。
                                                  書記官   林天化
中      華      民      國      八十九      年    八    月    三十一    日
附錄本案論罪科刑法條全文：
刑法第二百零一條
意圖供行使之用，而偽造、變造公債票、公司股票或其他有價證券者，處三年以上十
年以下有期徒刑，得併科三千元以下罰金。
行使偽造、變造之公債票、公司股票或其他有價證券，或意圖供行使之用，而收集或
交付於人者，處一年以上七年以下有期徒刑，得併科三千元以下罰金。


司法院資訊處製作；財團法人民間司法改革基金會備份。
